臺灣高雄地方法院民事判決
111年度鳳小字第642號
原      告  黃郁芳  
被      告  陳○哲    （年籍資料詳卷）
兼法定代理  
人          林○琪    （年籍資料詳卷）
法定代理人  陳○正    （年籍資料詳卷）

上列當事人間請求損害賠償事件，本院於民國111年11月8日言詞
辯論終結，判決如下：
    主      文
被告應連帶給付原告新臺幣玖萬玖仟玖佰壹拾玖元，及均自民國
一一一年四月三十日起至清償日止，按週年利率百分之五計算之
利息。
訴訟費用新臺幣壹仟元由被告連帶負擔。
本判決第一項得假執行。但被告如以新臺幣玖萬玖仟玖佰壹拾玖
元預供擔保，得免為假執行。
    事實及理由
壹、程序部分：
一、按任何人不得於媒體、資訊或以其他公示方式揭示有關少年
    保護事件或少年刑事案件之記事或照片，使閱者由該項資料
    足以知悉其人為該保護事件受調查、審理之少年或該刑事案
    件之被告，少年事件處理法第83條第1 項定有明文。查被告
    陳○哲係民國00年0月生，有年籍資料在卷可查，為侵權行為
    時為未滿18歲之少年，且於本件已涉刑案，爰依少年事件處
    理法第83條第1項規定遮蔽被告身分，先予說明。
二、被告陳○哲為未成年人，依法不具訴訟能力，經本院通知其
    法定代理人即父陳○正及其母即被告林○琪，然經合法通知，
    未於言詞辯論期日到場，是陳○哲縱經到場，亦無法為有效
    訴訟行為，應以未到場論。另林○琪經合法通知，亦未到場
    。二人又均核無民事訴訟法第386條各款所列情形，爰依原
    告聲請及本院職權，由其一造辯論而為判決。
貳、實體部分：　　
一、原告起訴主張：被告陳○哲於110年5月間，加入詐欺集團，
    負責依詐騙集團指示至指定地點收取被害人遭詐騙之金融卡
    、財物，或領取被害人遭詐騙而匯入人頭帳戶之款項等工作
    。而原告於民國110年5月8日接獲詐騙集團成員冒稱因遭網
    購錯誤，需依指示操作，方能取消付款云云，致甲○○信以為
    真而陷於錯誤，遂依指示陸續轉帳新臺幣（下同）99,919元
    至中華郵政00000000000000號帳戶，而受有上開損害。嗣被
    告即依詐騙集團指示於110年5月8日接續自上開帳戶提領42,
    000元、45,000元，致原告難以追討。又陳○哲於行為時為未
    成年人，被告林○琪為其法定代理人，應負連帶賠償責任，
    爰依侵權行為之法律關係，請求被告2人連帶賠償等語，並
    聲明：如主文第1 項所示。
二、被告林○琪未於言詞辯論期日到場，惟據其前提出書狀則以
    ：我是被告陳○哲的母親，也是單親媽媽，僅靠微薄薪水糊
    口，陳○哲的父親是精神病患，沒有能力給予我們幫助，只
    有我們母子相依為命，陳○哲本在洗車廠任職，但去年2月因
    車禍受傷無法工作，又怕加重我的負擔，才會被有心人利用
    成為車手，希望可以分期還款方式歸還等語，資為抗辯。
三、得心證之理由：
  ㈠原告主張之上開事實，經本院調取臺灣宜蘭地方法院（下稱
    宜蘭地院）110年度少護字第109號、110年度訴字第365號案
    卷核閱屬實；而被告陳○哲因參與上開刑事詐欺犯行，經宜
    蘭地院以110年度少護字第109號宣示筆錄令入感化教育處所
    施以感化教育確定，堪信可採。則陳○哲參與詐欺集團之運
    作，與詐騙集團其他成員既為詐騙原告而彼此分工，堪認係
    在合同意思範圍内，各自分擔犯罪行為之一部，並相互利用
    他人之行為，以達犯罪之目的，參諸上開說明，陳○哲自應
    就所參與犯行，對於全部所發生之結果，共同負責，其行為
    自與原告所受損害間具備相當因果關係。是以原告依侵權行
    為之法律關係，請求陳○哲賠償其上開損害，應屬有據。
  ㈡又按無行為能力人或限制行為能力人，不法侵害他人之權利
    者，以行為時有識別能力為限，與其法定代理人連帶負損害
    賠償責任。前項情形，法定代理人如其監督並未疏懈，或縱
    加以相當之監督，而仍不免發生損害者，不負賠償責任，復
    為民法第187條第1項、第2項所明定。被告陳○哲為上開侵權
    行為時雖尚未成年，然依其年齡、所受教育及現今社會之情
    況，對於詐欺取財之侵權行為屬法之所禁一情，應有相當之
    認識，可認屬有識別能力之限制行為能力人。又被告林○琪
    為陳○哲之母，亦為其法定代理人，其上開辯詞尚無法作為
    其對於陳○哲之監督並未疏懈，或縱加以相當之監督，仍不
    免發生本件行為之理由，是依前揭規定，原告請求林○琪就
    陳○哲上開侵權行為負連帶賠償責任，於法即屬有據。又雖
    按法院得斟酌債務人之境況，許其於無甚害於債權人利益之
    相當期限內，分期給付，或緩期清償，民法第318條第1項固
    有明文。惟林○琪就其所處境況，是否足使本院為上開認定
    ，未能提出證據以供本院審酌，是尚難僅以其言詞請求分期
    而逕適用上開規定准予分期或緩期清償。
  ㈢次按給付無確定期限者，債務人於債權人得請求給付時，經
    其催告而未為給付，自受催告時起，負遲延責任。其經債權
    人起訴而送達訴狀，或依督促程序送達支付命令，或為其他
    相類之行為者，與催告有同一之效力；遲延之債務，以支付
    金錢為標的者，債權人得請求依法定利率計算之遲延利息；
    應付利息之債務，其利率未經約定，亦無法律可據者，週年
    利率為5％，民法第229條第2項、第233條第1項前段及第203
    條分別定有明文。本件原告係依侵權行為之法律關係請求被
    告2人連帶賠償，屬無確定期限之債權，是原告請求被告2人
    應自刑事附帶民事起訴狀繕本送達最後被告翌日即111年4月
    30日（參本院卷第47、49頁）起至清償日止，按週年利率5％
    計算之遲延利息，為有理由，應予准許。
四、綜上所述，原告依侵權行為，請求被告連帶給付原告99,919
    元及自111年4月30日起至清償日止，按週年利率5％計算之利
    息，為有理由，應予准許。
五、本件係就小額訴訟程序所為被告敗訴之判決，爰依民事訴訟
    法第436 條之20規定，職權宣告假執行。並依同法第392 條
    第2 項，依職權為被告預供擔保，得免為假執行之宣告。
六、訴訟費用負擔之依據：民事訴訟法第78條、第85條第2項。
    本件訴訟費用額依職權確定如主文所示之金額。
中　　華　　民　　國　　111 　年　　11　　月　　28　　日
                  鳳山簡易庭  法    官  李怡蓉
以上正本係照原本作成。
民事訴訟法第436條之24第2項：對於本判決之上訴，非以違背法
令為理由，不得為之。
如對本判決上訴，須於判決送達後20日內向本院提出上訴狀，並
須表明原判決所違背之法令及其具體內容與依訴訟資料可認為原
判決有違背法令之具體事實之上訴理由（均須按他造當事人之人
數附繕本）。
中　　華　　民　　國　　111 　年　　11　　月　　28　　日
                              書 記 官  陳冠廷